【裁判字號】    90,易,2569
【裁判日期】    901005
【裁判案由】    違反動產擔保交易法
【裁判全文】
臺灣高雄地方法院刑事判決                          九十年度易字第二五六九號
    公  訴  人  臺灣高雄地方法院檢察署檢察官
    被      告  甲○○
右列被告因違反動產擔保交易法案件，經檢察官提起公訴（九十年度偵字第四○六四
號），本院判決如左：
    主  文
甲○○動產擔保交易之債務人，意圖不法之利益，將標的物遷移，致生損害於債權人
，累犯，處拘役參拾日，如易科罰金，以參佰元折算壹日。
    事  實
一、甲○○曾於民國八十六年間因違反麻醉藥品管理條例案件，經本院判處有期徒刑
    五月確定，並於八十六年十二月十六日易科罰金執行完畢，詎仍不知悔改，竟於
    八十九年七月二十日，以動產擔保交易法所定之附條件買賣方式，向蔡淑娟所經
    營位於高雄市前鎮區○○○路一六二號之丙○○○○，購買車牌號碼ＷＣＪ─八
    一一號比雅久牌輕型機車一輛，並簽訂動產擔保交易附條件買賣契約書，為動產
    擔保交易之債務人，約定總價金新台幣（下同）一萬六千零五十元（扣除當天給
    付之頭期款五千三百五十元後），自同年八月二十日起至同年十月二十日止，共
    分三期給付，每月一期，每期付款五千三百五十元，上開機車存放地點為高雄市
    三民區○○街一八八號四樓，在價金未全部付清以前，該機車所有權仍屬於出賣
    人丙○○○○即蔡淑娟所有，買受人甲○○僅得依約占有使用，不得任意遷移、
    出賣、出質、移轉或為其他處分。詎甲○○取得前開機車後之後，即未依約繳納
    車款，且在未得丙○○○○即蔡淑娟同意情形下，意圖不法之利益，將前開機車
    遷移不知去向，致丙○○○○即蔡淑娟追索無著而生損害。
二、案經丙○○○○即蔡淑娟訴由臺灣高雄地方法院檢察署檢察官偵查起訴。
    理  由
一、訊據被告甲○○固坦承有於右揭時、地向丙○○○○即蔡淑娟以動產擔保交易法
    所定之附條件買賣方式分期付款購買上開機車之事實，惟矢口否認有何違反動產
    擔保交易法之犯行，辯稱：伊有繳頭款，九月五日或六日又付了五千多元，機車
    現在停放在家裡，告訴人應該找得到云云。然查，被告甲○○於右揭時、地以動
    產擔保交易法所定之附條件買賣方式，向丙○○○○即蔡淑娟購買車牌號碼ＷＣ
    Ｊ─八一一號之比雅久牌輕型機車一輛，且均未給付任何分期價金等情，業據告
    訴人之代理人乙○○於本院調查時指訴綦詳，並有被告與丙○○○○即蔡淑娟簽
    訂之附條件買賣分期付款契約書一份及被告之國民身分證影本、ＷＣＪ─八一一
    號之比雅久牌輕型機車行車執照影本各一紙附卷可證。再參以被告於八十九年七
    月二十日以付條件買賣之方式購入上開機車後，迄至本院審理前止，均未曾支付
    該機車之任何分期價金等情，已如前述，且未將上開機車交還告訴人，致使告訴
    人追索無著，被告顯已生損害於告訴人，至為灼然，是被告前開所辯要屬事後卸
    飾之詞，不足採信。本件事證明確，被告犯行均洵堪認定。
二、核被告甲○○所為，係犯動產擔保交易法第三十八條之動產擔保交易之債務人，
    意圖不法之利益，將標的物遷移，致生損害於債權人罪。被告甲○○曾於八十六
    年間因違反麻醉藥品管理條例案件，經本院判處有期徒刑五月確定，並於八十六
    年十二月十六日易科罰金執行完畢，有臺灣高等法院被告全國前案紀錄表及臺灣
    高雄地方法院檢察署刑案資料查註紀錄表各一份在卷可參，其受有期徒刑之執行
    完畢，於五年以內再犯有期徒刑以上之本罪，為累犯，應依刑法第四十七條之規
    定，加重其刑。爰審酌被告違反動產擔保交易契約，未依約付清價款即任意將標
    的物遷移，致告訴人追索無著而受損害，然念其犯後坦承客觀行為之犯行，態度
    尚稱良好，且尚未與告訴人達成和解等一切情狀，量處如主文所示之刑，以資懲
    儆。又刑法第四十一條業已於九十年一月十日修正公布，並於同年月十二日生效
    ，其第一項前段規定為「犯最重本刑為五年以下有期徒刑以下之刑之罪，而受六
    個月以下有期徒刑或拘役之宣告，因身體、教育、職業、家庭之關係或其他正當
    事由，執行顯有困難者，得以一元以上三元以下折算一日，易科罰金。」，本件
    被告犯罪時間雖在上開條文修正生效前，然依刑法第二條第一項前段規定，行為
    後法律有變更者，應適用裁判時之法律，故依刑法第二條第一項前段之規定，就
    被告所宣告之刑併以諭知易科罰金之折算標準。
據上論斷，應依刑事訴訟法第二百九十九條第一項前段，動產擔保交易法第三十八條
，刑法第十一條前段、第二條第一項前段、第四十七條、第四十一條第一項，罰金罰
鍰提高標準條例第一條前段、第二條，判決如主文。
中      華      民      國    九十      年      十      月      五      日
                                    臺灣高雄地方法院刑事第一庭
                                        法  官    陳玉聰
右正本證明與原本無異。
如不服本判決，應於送達後十日內，向本院提出上訴狀。
                                        書記官    鄭淑臻
中      華      民      國      九十    年      十      月      五      日
附錄本判決論罪科刑法條全文：
動產擔保交易法第三十八條
動產擔保交易之債務人，意圖不法之利益，將標的物遷移、出賣、出質、移轉、抵押
或為其他處分，致生損害債權人者，處三年以下有期徒刑、拘役或科或併科六千元以
下之罰金。


司法院資訊處製作；財團法人民間司法改革基金會備份。
